最高法院刑事判決　　　　　　九十四年度台上字第二四０五號
　　上　訴　人　 乙○○原名.
　　　　　　　　　　　　號
　　選任辯護人　蘇精哲律師
　　　　　　　　徐建光律師
　　上　訴　人　甲○○
　　　　　　　　　　　　巷4弄.
　　選任辯護人　林復華律師
　　　　　　　　林柏瑞律師
上列上訴人等因違反麻醉藥品管理條例（強盜）等罪案件，不服
台灣高等法院高雄分院中華民國九十四年一月十三日第二審更審
判決（九十三年度重上更(四)字第六四號，起訴案號：台灣高雄地
方法院檢察署八十六年度偵字第二七六八四號、八十七年度偵字
第一七八八號），提起上訴，本院判決如下：
    主  文
原判決關於甲○○部分撤銷，發回台灣高等法院高雄分院。
其他上訴駁回。
    理  由
一、撤銷部分
本件原判決認定蔡尚銳（另案判刑定讞）因不詳友人於民國八十
五年十一月間將一批重達約六十六公斤之化學合成麻醉藥品安非
他命（下稱安非他命）託其代尋買主，並許以事成之後給予報酬
，蔡尚銳乃於同年十二月中旬，將該批安非他命以塑膠罐裝妥分
裝於三只球鞋紙箱內，藏放在陳舜馥代為承租之嘉義市某公寓四
樓內，並囑其友人即上訴人甲○○代尋買主。因蔡尚銳與陳舜馥
另涉販賣及走私毒品海洛因案件，陳舜馥於八十六年三月一日為
警緝獲，蔡尚銳擬搭機潛逃出境，遂於同月二日聯絡上訴人乙○
○共同運輸安非他命，乙○○並基於幫助蔡尚銳意圖販賣而非法
持有安非他命之犯意聯絡，於同日晚間，駕車至上開嘉義市某公
寓四樓，共同運輸該批安非他命至高雄縣路竹鄉○○村○○路一
九三巷七號之一其住處冷凍庫上方藏放。同月四日，乙○○自電
視新聞報導得悉蔡尚銳在小港機場為警逮獲，即意圖侵吞該批安
非他命，惟為對蔡尚銳有所交代，乃於同年四月二十日上午邀約
甲○○與王玉豐（業經判刑定讞）在高雄縣岡山鎮○○○路「調
茶局泡沫紅茶店」商議，謀以扮演假強盜為掩飾，電邀戴建安（
業經判刑定讞）攜帶其於同年二月間，在高雄縣永安鄉海邊拾獲
具有殺傷力之西德製八mm半自動型改造金屬模型槍（含彈匣）一
支、土造子彈二發、改造子彈三發前來與會，告知計畫詳情。謀
議既定，旋即由乙○○佯先返回住處，招集牌友在鄰居施振勝家
打麻將，甲○○乃駕駛小客車搭載王玉豐及戴建安攜帶上開槍枝
，於同日下午，至乙○○上開住處，由王玉豐下車詢問乙○○是
否在家，佯稱欲取回蔡尚銳之財物，為不知情之蘇父所拒，隨即
暫時離去。約一小時後折返，由甲○○於巷口處佯裝監控接應，
而由戴建安、王玉豐二人下車再找乙○○，蘇父告以在施家打牌
，乃逕赴施宅，由戴建安持上開槍枝質問何人為乙○○，經乙○
○表明身分後，戴建安即以槍抵住乙○○腰際，佯將乙○○押回
住處，問明安非他命之藏放處，即由王玉豐、戴建安二人自行由
冷凍庫上搬下該批安非他命，得手後攜至前開「調茶局泡沫紅茶
店」交付甲○○，再返還乙○○。嗣經高雄縣政府警察局循線查
獲等情。因而撤銷第一審關於甲○○部分之不當判決，改判仍論
處其共同未經許可，無故持有改造模型槍罪刑。固非無見。惟查
：判決所載理由矛盾者，其判決當然違背法令，刑事訴訟法第三
百七十九條第十四款定有明文。所謂判決理由矛盾，指所載理由
，彼此抵觸互相齟齬而言。原判決於理由六先稱：「上訴人甲○
○所犯未經許可無故持有模型槍與非法持有化學合成麻醉藥品罪
、侵占罪間，有方法結果之牽連關係，應從一重依未經許可無故
持有改造模型槍罪處斷。公訴人就上訴人甲○○非法持有化學合
成麻醉藥品部分雖未起訴，惟此部分與上開起訴被判處有罪部分
（未經許可，無故持有模型槍）有方法結果之牽連關係，為起訴
效力所及，本院自得併予審理」等語；嗣於理由九之(二)又謂：「
檢察官復未能舉證證明上訴人甲○○確實犯有麻醉藥品管理條例
第十三條之一第二項第一款之非法販賣化學合成麻醉藥品罪，其
關於此部分之犯罪尚屬不能證明，原應為此部分無罪之諭知，惟
此部分與本院前開認定上訴人甲○○扮演搶劫假象而非法持有安
非他命部分，有高度行為吸收低度行為之實質上一罪之關係，毋
庸另為無罪之諭知，附此敘明」等語。前曰：上訴人甲○○非法
持有化學合成麻醉藥品部分，與其所犯未經許可，無故持有模型
槍部分有方法結果之牽連關係，為起訴效力所及；後謂：非法持
有化學合成麻醉藥品部分與販賣化學合成麻醉藥品部分有實質上
一罪之關係，其被訴販賣化學合成麻醉藥品部分，毋庸另為無罪
之諭知。前後理由論敘不相一致，委有判決理由矛盾及適用法則
不當之違誤。甲○○上訴意旨指摘原判決違法，尚非全無理由，
應認原判決關於甲○○部分仍有發回更審之原因。
二、駁回部分：
按刑事訴訟法第三百七十七條規定：上訴於第三審法院，非以判
決違背法令為理由，不得為之。是提起第三審上訴，應以原判決
違背法令為理由，係屬法定要件。如果上訴理由狀並未依據卷內
訴訟資料，具體指摘原判決不適用何種法則或如何適用不當，或
所指摘原判決違法情事，顯與法律規定得為第三審上訴理由之違
法情形，不相適合時，均應認其上訴為違背法律上之程式，予以
駁回。本件原判決認定蔡尚銳因不詳友人於八十五年十一月間將
一批重達約六十六公斤之化學合成麻醉藥品安非他命託其代尋買
主，並許以事成之後給予報酬，蔡尚銳乃於同年十二月中旬，將
該批安非他命以塑膠罐裝妥分裝於三只球鞋紙箱內，藏放在陳舜
馥代為承租之嘉義市某公寓四樓內，並囑其友人甲○○代覓買主
。因蔡尚銳與陳舜馥另涉販賣及走私毒品海洛因案件，陳舜馥於
八十六年三月一日為警緝獲，蔡尚銳擬搭機潛逃出境，遂於同月
二日聯絡乙○○共同運輸安非他命，乙○○並基於幫助蔡尚銳意
圖販賣而非法持有安非他命之犯意聯絡，於同日晚間，駕車至上
開嘉義市某公寓四樓，共同運輸該批安非他命至高雄縣路竹鄉○
○村○○路一九三巷七號之一其住處冷凍庫上方藏放而非法持有
之。因而撤銷第一審關於乙○○部分之不當判決，改判仍論處其
共同非法運輸化學合成麻醉藥品罪刑。已綜核全部卷證資料，詳
加斟酌論斷，敘明其所憑之證據及認定之理由，而以乙○○否認
犯罪所持之辯解為不足採，予以指駁、說明綦詳，俱有卷存之證
據資料可資覆按。從形式上觀察，並無判決違背法令之情形存在
。查證據之取捨及其證明力之判斷，屬於事實審法院之職權，苟
其所為之判斷，並不違背經驗法則及論理法則，即不能任意指為
違背法令，而執為合法之第三審上訴理由。而認定犯罪事實所憑
之證據，並不以直接證據為限，間接證據亦包括在內，審理事實
之法院綜合卷內之直接、間接證據，本於推理作用，於通常一般
之人均不致有所懷疑，得確信其為真實之程度者，即非不得據之
為有罪之認定。原判決認定乙○○為蔡尚銳非法運輸化學合成麻
醉藥品安非他命約六十六公斤之事實。係綜合乙○○、甲○○、
戴建安及另案被告蔡尚銳之自白，證人施振勝、徐沈金菊之證詞
等直接、間接證據，本於推理作用，確信其為真實之程度，而為
有罪之認定。並敘明乙○○所運輸之物，何以確屬安非他命無訛
之論據，原不以經扣案鑑定為必要。此乃原審取捨證據及證據證
明力判斷職權之問題，其所為判斷，尚無悖乎一般經驗法則，自
不得指為違法。乙○○上訴意旨置原判決上開明確論斷於不顧，
對原審取捨證據及證據證明力判斷之審判職權行使，任憑己見，
或就同一證據資料為相異之評價，或就不影響於判決本旨事項再
為事實上之爭辯，均與法律規定得為第三審上訴理由之違法情形
，不相適合，其上訴為違背法律上之程式，應予駁回。
據上論結，應依刑事訴訟法第三百九十五條前段、第三百九十七
條、第四百零一條，判決如主文。
中　　華　　民　　國　九十四　年　　五　　月　 十二 　日
                      最高法院刑事第三庭
                          審判長法官  紀　俊　乾
                                法官  黃　正　興
                                法官  劉　介　民
                                法官  陳　東　誥
                                法官  吳　昆　仁
      本件正本證明與原本無異
                                      書  記  官
中　　華　　民　　國　九十四　年　　五　　月　 十六 　日
                                                      Ｑ
